【裁判字號】    89,自,42
【裁判日期】    891020
【裁判案由】    詐欺
【裁判全文】
臺灣士林地方法院刑事判決                            八十九年度自字第四二號
    自  訴  人  乙○○
    自訴代理人  許俊仁律師
    被      告  丙○○
右列被告因詐欺案件，經自訴人提起自訴，本院判決如左：
    主  文
丙○○無罪。
    理  由
一、自訴意旨略以：被告丙○○意圖為自己不法之所有，於民國八十三年八月二日向
    自訴人乙○○諉稱係代表地主前來洽談整體重建，及收購自訴人位於台北縣中和
    市○○街一之二號之店舖（下稱系爭店舖）等事宜，並邀自訴人至臺北縣中和市
    調解委員會調解，表示願以新台幣（下同）四百萬元收購自訴人之系爭店舖，致
    使自訴人誤信，而與被告成立調解，被告隨即僱工將該店舖拆除，事後卻拒不履
    行調解之約定，自訴人求償無門，始知受騙，因認被告涉有刑法第三百三十九條
    第一項之詐欺取財罪嫌云云。
二、按犯罪事實應依證據認定之，無證據不得推定其犯罪事實；又不能證明被告犯罪
    者，應諭知無罪之判決，刑事訴訟法第一百五十四條、第三百零一條第一項前段
    分別定有明文。再認定被告有罪之事實，應憑證據，如未能發現相當之證據，或
    證據不足以證明，自不能以推測或擬制之方法，以為裁判之基礎，最高法院四十
    年台上字第八六號判例可資參照。又按刑法第三百三十九條之詐欺罪，係以「行
    為人於客觀上施用詐術使人陷於錯誤，並於行為之初，即已意圖為不法之所有或
    意圖得財產上之不法利益，為其構成要件」。故如依積極證據足可證明行為人確
    係意圖不法所有時，固得論以刑法第三百三十九條之罪，倘若行為人施詐時之意
    圖尚有存疑，依調查之結果復不足以認定其自始具有上述主觀犯罪構成要件，即
    不能概對被告繩以刑事責任。況民事債務當事人間，若有未依債務本旨履行給付
    之情形，在一般社會經驗而言，原因非一；其因不可歸責之事由無法給付，或因
    合法得對抗他造主張抗辯而拒絕給付，甚至債之關係成立後，始行惡意遲延給付
    ，皆有可能，非必出於自始無意給付之詐欺犯罪一端。又刑事被告依法不負自證
    無罪之義務，苟無足以證明其在債之關係發生時，自始即具有不法所有意圖之積
    極證據，亦僅能令負民事之遲延給付責任，依刑事訴訟法第一百五十四條之規定
    ，尚不得據此債信違反之客觀事態，而推定被告自始即有詐欺取財或詐欺得利之
    犯意。
三、訊據被告丙○○固坦承有於前揭時、地與自訴人達成調解後拆除系爭店舖等情，
    惟堅決否認有詐欺犯行，辯稱：伊代表地主與自訴人洽談時，因為自訴人向伊表
    示擁系爭店舖之產權，才會與自訴人前往調解委員會調解，並將該店舖拆除，然
    事後方知悉該店舖在調解前早已經滅失登記，自訴人對該店舖並無權利存在，如
    果自訴人確實有產權，伊會依調解之結果付錢給自訴人等語。經查，被告係受地
    主委託處理台北縣中和市○○段二八張小段二六四之四號土地上建物拆除事宜等
    情，業據證人丁○○、陳俊輝、戊○○、甲○○及李阿萬分別到庭結證屬實，又
    有委託契約書影本一紙附卷足憑，堪信為真實。次查，系爭店舖確實於調解成立
    （八十三年八月二日）前業經滅失登記（滅失登記之日期為八十三年五月三十日
    ），有建築改良物登記簿影本一紙在卷可證，且參之自訴人於本院審理時亦自承
    ：「被告到現場就說要拆我的房子，我不肯，當時我說我有產權，他找我到調解
    委員會調解，說要付我四百萬元，結果沒有把錢給我。」等語（見本院八十九年
    十月六日之審判筆錄），則被告以未依調解內容如期給付自訴人四百萬元，乃係
    被告於調解成立後質疑系爭店舖之產權而未付款之辯詞，應堪採信，尚難僅以被
    告事後之未付款，以推測或擬制方法遽而推定被告與自訴人成立調解時有何自始
    不付款之為自己不法所有之意圖，被告所為核與詐欺罪之構成要件有間。故自訴
    人所舉證據尚不足證明被告犯罪，本件應純屬民事糾葛。此外，復查無其他積極
    證據足資證明被告涉有上揭詐欺犯行，揆諸前開說明，既不能證明被告犯罪，自
    應為被告無罪之諭知。
據上論斷，應依刑事訴訟法第三百四十三條、第三百零一條第一項，判決如主文
中      華      民      國      八十九      年      十    月    二十    日
                                  臺灣士林地方法院刑事第一庭
                                      法  官  林政佑
如不服本判決，應於判決送達後十日內，向本院提出上訴狀。


司法院資訊處製作；財團法人民間司法改革基金會備份。
